【裁判字號】    99,交易,81
【裁判日期】    991013
【裁判案由】    過失傷害
【裁判全文】
臺灣花蓮地方法院刑事判決              99年度交易字第81號
公  訴  人  臺灣花蓮地方法院檢察署檢察官
被      告  丁○
被      告  丙○○
上列被告因過失傷害案件，經檢察官提起公訴（99年度偵字第25
86號、99年度偵字第3026號），本院判決如下：
    主  文
丁○因過失傷害人，處拘役肆拾伍日，如易科罰金，以新臺幣壹
仟元折算壹日。
丙○○因過失傷害人，處拘役肆拾貳日，如易科罰金，以新臺幣
壹仟元折算壹日。
    事  實
一、丁○、丙○○均考領有普通小型車駕駛執照。丁○於民國98
    年9月24日上午7時40分許，駕駛車牌號碼8451-SN 號自用小
    客車，沿花蓮縣壽豐鄉省道台九線由南往北方向行駛，行經
    花蓮縣壽豐鄉台九線221公里以南700公尺處之台九線與壽山
    路紅綠燈交岔路口處，欲行左轉至壽山路，本應注意轉彎車
    輛應禮讓直行車輛先行，且依當時天候晴、日間自然光線、
    柏油路面乾燥、無障礙物、視距良好等情形，並無不能注意
    之情事，丁○竟疏未禮讓直行之對向車道來車，於通過上開
    交岔路口時，適有丙○○駕駛車牌號碼0978-TP 號自用小貨
    車，副駕駛座搭載甲○○，沿花蓮縣壽豐鄉台九線由北往南
    方向行駛，丙○○應注意車前狀況，並隨時採取必要之安全
    措施，依當時天候晴、日間自然光線、柏油路面乾燥、無障
    礙物、視距良好等情形，並無不能注意之情事，竟未注意車
    前狀況並以時速60至70公里之速度行經上開路口，因丁○、
    丙○○2 人上開過失致閃避不及，二車發生撞擊，而致搭乘
    丙○○所駕駛之自用小貨車上之乘客甲○○受有右膝挫傷併
    局部血腫（後經骨科門診追蹤治療診斷為右膝後十字韌帶斷
    裂、右膝外側側韌帶部分撕裂）、左膝挫傷、下背挫傷、左
    髖部拉傷等傷害。丁○於上揭車禍發生後，於有偵查權限之
    警察機關知悉其為行為人前，立即撥打電話報警，並陳報其
    為肇事人，且留在現場等候員警到場處理；丙○○則留在現
    場，於員警到達現場知悉其為肇事人前，向員警表示其為肇
    事人之一；均而接受裁判。
二、案經甲○○訴由臺灣花蓮地方法院檢察署檢察官偵查起訴。
    理  由
壹、被告以外之人於審判外之陳述，雖不符合同法第159條之1至
    第159條之4之規定，但經當事人於審判程序同意作為證據，
    法院審酌該言詞陳述或書面陳述作成時之情況，認為適當者
    ，亦得為證據。當事人、代理人或辯護人於法院調查證據時
    ，知有第159條第1項不得為證據之情形，而未於言詞辯論終
    結前聲明異議者，視為有前項之同意，刑事訴訟法第159 條
    第1項及第159條之5 分別定有明文。本判決下列所引用之被
    告以外之人於審判外之陳述及文書，雖屬傳聞證據，惟當事
    人於本院準備程序及審判期日中表示無意見而不予爭執，且
    迄至言詞辯論終結前亦未再聲明異議，本院審酌該等證據資
    料製作時之情況，尚無違法不當及證明力明顯過低之瑕疵，
    亦認為以之作為證據應屬適當，故揆諸前開規定，爰逕依刑
    事訴訟法第159條之5規定，認前揭證據資料均例外有證據能
    力。
貳、實體部分
一、上揭犯罪事實，業據被告丙○○於本院審理時坦承不諱；被
    告丁○固坦承有轉彎車未讓直行車先行，惟矢口否認有何過
    失傷害之犯行，並辯稱：被告丙○○車速應該很快，且甲○○當時僅受小傷云云。經查：
  (一)上開犯罪事實，業據證人即告訴人甲○○於警詢、偵查及本
    院審理時證述綦詳，並經本件車禍後至現場處理之員警乙○○於本院審理時證述明確，且有花蓮縣警察局吉安分局壽豐
    分駐所偵查報告書、交通事故現場草圖、交通事故現場圖、
    道路交通事故調查報告表、花蓮縣警察局道路交通事故當事
    人登記聯單、被告丁○之駕駛執照影本、被告丙○○駕駛執
    照影本、花蓮縣警察局舉發違反道路交通管理事件通知單各
    1 份、行照、花蓮縣警察局道路交通事故肇事人自首情形紀
    錄表2 份、現場照片11張附卷可稽。而告訴人甲○○因本件
    車禍受有右膝挫傷併局部血腫（經後續骨科門診追蹤治療，
    經診斷為右膝後十字韌帶斷裂、右膝外側側韌帶部分撕裂 ）
    、左膝挫傷、下背挫傷、左髖部拉傷等傷害，業據證人甲○○證述明確，且有財團法人佛教慈濟綜合醫院診斷證明書 3
    份在卷可稽。
  (二)按汽車行駛至交岔路口，轉彎車應讓直行車先行；汽車行駛
    時，駕駛人應注意車前狀況及兩車併行之間隔，並隨時採取
    必要之安全措施；道路交通安全規則第102條第1項第7 款、
    第93條第1項第1款規定有明文。查本件事故地點之交岔路口
    設有行車管制號誌，且車禍發生當時為正常運作，有交通事
    故調查報告表(一)在卷可佐，而依規定車輛行經路口均應遵守
    號誌之指示行駛外，轉彎車應讓直行車先行，且駕駛人應注
    意車前狀況，並隨時採取必要之安全措施；被告丙○○當時
    駕駛自用小貨車沿花蓮縣壽豐鄉○○○○路由北往南方向行
    駛，行經該路221.7 公里處與壽山路要經過交岔路口，被告
    丁○則係駕駛自用小客車由南往北方向要左轉往壽山路；且
    被告丙○○於警詢、偵查及本院審理時均陳稱：係以時速60
    至70公里行駛，看到被告丁○駕駛上揭自小客車由南往北行
    駛左轉壽山路，我煞車不及而發生碰撞等語綦詳，且經證人
    甲○○於警詢、偵查及本院審理時證述明確；又證人丁○於
    警詢時亦稱：我當時駕駛車輛由玉里出發要至壽豐鄉公所洽
    公，行經上述肇事地點時，當時我左轉，車輛已到達壽山路
    東西方向，也就是台九線中山路六段的外側車道再過來的位
    置，被告丙○○開車由台九線北往南方向行駛，開得很快，
    被告丙○○所駕駛之車子撞到我的車輛右側後方，車禍就發
    生了，當時我的時速不到20公里等語綦詳。再參以交通事故
    現場圖及照片所示，散落物多散落在被告丙○○所駕駛之上
    開車牌號碼0978-TP 號自小貨車之行進方向車道上，被告丙○○所駕駛之自小貨車車頭毀損、右側副駕駛座之車門毀損
    ，被告鄭桃所駕駛之車牌號碼8541-SN 號自小客車之右後側
    毀損、車後保險桿掉落，及兩車發生碰撞後所停止之位置；
    又被告2 人均考領有普通小型車之駕駛執照，而依當時天候
    晴、日間自然光線、柏油路面乾燥、無障礙物、視距良好等
    情狀，並無不能注意之情事，被告丁○未讓直行之車輛先行
    逕行左轉，被告丙○○未注意車前狀況，減慢速度或為煞停
    或採取其他必要之安全措施，而致兩車發生碰撞，足認被告
    丁○行經行車管制號誌路口左轉時，未注意到對向來車，轉
    彎車未讓直行車先行，而被告丙○○行經行車管制號誌路口
    時，未注意車前狀況，採取必要之安全措施，致兩車相撞擊
    而肇事至明，並有交通事故現場圖、現場照片在卷可稽。本
    件車禍經送鑑定結果，亦認被告丁○駕駛自用小客車行經行
    車管制號誌之交岔路口左轉時，未注意對向來車，轉彎車未
    讓直行車先行；被告丙○○酒後駕駛自用小貨車行經行車管
    制號誌之交岔路口，未注意車前狀況；二者同為肇事原因，
    有臺灣省花東地區車輛行車事故鑑定委員會鑑定意見書、臺
    灣省車輛行車事故覆議鑑定委員會99年1月25日覆議字第099
    6200298號函各1份在卷可參。足認被告二人有上開過失行為
    ，且被告二人之上開過失行為與告訴人所受之傷害間有相當
    因果關係至明。
  (三)雖本件車禍經送臺灣省花東區行車事故鑑定委員會鑑定結果
    ，除認被告丙○○有上揭過失外，尚認定被告丙○○有酒後
    駕駛自用小貨車行經行車管制號誌之交岔路口，超速行駛之
    過失，有上開臺灣省花東地區車輛行車事故鑑定委員會鑑定
    意見書、臺灣省車輛行車事故覆議鑑定委員會99年1月25 日
    覆議字第0996200298號函各1 份在卷可稽。上列鑑定意見均
    認被告丙○○有為超速之行駛，是因為鑑定機關認為本案被
    告丙○○駕車所行駛之交岔路口，速限為每小時50公里。然
    查，本件車禍地點，被告丙○○所行駛之台九線路段之速限
    是每小時70公里，而非上揭鑑定機關所認定時速為每小時50
    公里等情，業據證人即當時至車禍現場處理之員警乙○○於
    本院審理時證述明確，並有花蓮縣警察局吉安分局99年8月3
    日吉警偵字第0990016741號函暨檢送之照片、上揭鑑定意見
    書各1 份在卷可稽。被告丁○雖陳稱被告丙○○車速很快等
    語，然證人甲○○及被告丙○○於警詢、檢察官偵查及本院
    審理時均證供稱：當時時速是60至70公里等語，而卷內並無
    其他積極證據足以證明被告丙○○當時車速已超過70公里，
    是尚難謂被告丙○○當時駕駛之自用小貨車有超速之情事。
    又被告丙○○於本件車禍發生後，經到場員警對其實施呼氣
    酒精濃度測試，其呼氣酒精濃度為每公升0.07毫克，有酒精
    濃度測定表1份在卷可佐。按道路交通管理處罰條例第86 條
    第1 項規定「汽車駕駛人，無駕駛執照駕車、酒醉駕車、吸
    食毒品或迷幻藥駕車、行駛人行道或行經行人穿越道不依規
    定讓行人優先通行，因而致人受傷或死亡，依法應負刑事責
    任者，加重其刑至二分之一。」。按「酒醉」並非法律用語
    ，且屬不確定之概念，而酒精對中樞神經系統有麻醉作用，
    對人體之影響固因個人而異，然多與血液中之酒精濃度成正
    比，通常情形，血液中之酒精濃度在每公升1000毫克（即呼
    氣酒精濃度每公升0.5 毫克）時，雖在外觀上無法辨識，但
    檢查眼睛機能，對反應時間功能均有降低之事實，對一般人
    而言，血液中酒精濃度增加至每公升1000至1500毫克（即呼
    氣酒精濃度約每公升0.5至0.75 毫克），顯示快感狀態、話
    多、臉色紅潤，每公升1500至2500毫克（呼氣酒精濃度每公
    升0.75至1.25毫克）時，呈興奮、走路不穩、咬字不清，稍
    有麻痺現象，迄每公升2500至3500毫克（呼氣酒精濃度每公
    升1.25至1.75毫克）時，始出現步行困難，不舒服感、言語
    不清，意識不明等情狀（施多喜撰，酒精（乙醇）之鑑定，
    載刑事科學第36期）。本案被告丙○○經警查獲後測得呼氣
    酒精濃度為每公升0.07毫克，尚未達行政裁罰標準每公升0.
    25毫克，且依員警所製作之刑法第185條之3案件測試觀察紀
    錄表僅記載被告因酒後駕車肇事，並無其他註記，故尚難認
    被告已達道路交通管理處罰條例第86條第1 項「酒醉」駕車
    之情形。
  (四)綜上所述，本件事證明確，被告丁○、丙○○2 人犯行均堪
    以認定，應依法論科。
二、核被告丙○○、丁○所為，均係犯刑法第284條第1項過失傷
    害罪。公訴人雖認被告謝仁本係涉犯刑法第284條第2項之業
    務過失傷害罪嫌，惟被告自承：其係車禍當天，才開車載甲○○去工作，並非均係由其開車前往工作地點等語綦詳，且
    證人甲○○於本院審理時亦證稱：伊未見過被告丙○○自行
    開車去工地，且之前伊與被告丙○○一起工作時，均係由伊
    開車，只是車禍當天，被告丙○○認為伊開得太慢，才由被
    告丙○○開車等語明確，此外卷內並無其他證據足認被告丙○○有以開車為其附隨業務且有反覆實施之情事，惟起訴之
    基本社會事實同一，本院自得變更起訴法條而為審理，附此
    敘明。本件車禍發生後，在有偵查權限機關知悉犯罪情事及
    行為人前，被告丁○撥打電話報案並陳報其為肇事人，且留
    在現場；而被告丙○○於員警據報前往處理時，尚不知被告
    丙○○為本件車禍肇事者前，被告丙○○即在現場向警員承
    認為肇事人等情，業據證人乙○○於本院審理時證述明確，
    並有花蓮縣警察局道路交通事故肇事人自首情形紀錄表2 份
    附卷足憑，堪認被告2 人於犯本罪後，在有偵查犯罪職權之
    機關未發覺犯人為何人前，即自首為肇事人，且於事後接受
    審判，均符合刑法第62條前段規定自首之要件，縱被告丁○
    事後於警詢、偵查中否認並爭執其有過失云云，不過為其辯
    護權之行使，仍無礙於自首之成立，是被告丁○、丙○○均
    應依刑法第62條前段之規定，減輕其刑。爰審酌被告2 人各
    自過失之情節程度，導致告訴人受有傷害，告訴人所受傷害
    程度非輕，並參以被告2 人犯後均尚未與告訴人達成和解或
    為賠償損害之情事，以及被告各自之智識程度、素行、被告
    丙○○自始至終坦承犯行之態度等一切情狀，各量處如主文
    所示之刑，並均諭知易科罰金之折算標準。
據上論斷，應依刑事訴訟法第299條第1項前段、第300 條，刑法
第284條第1項前段、第62條前段、第41條第1 項前段，刑法施行
法第1條之1第1項、第2項前段，判決如主文。
本案經檢察官陳鴻濤到庭執行職務。
中    華    民    國    99    年    10    月    13    日
                刑事第四庭      法  官  陳月雯
以上正本證明與原本無異。
如不服本判決應於收受送達後10日內向本院提出上訴書狀，並應
敘述具體理由。其未敘述上訴理由者，應於上訴期間屆滿後20日
內向本院補提理由書(均須按他造當事人之人數附繕本)「切勿逕
送上級法院」。告訴人或被害人如對於本判決不服者，應具備理
由請求檢察官上訴，其上訴期間之計算係以檢察官收受判決正本
之日期為準。
中    華    民    國    99    年    10    月    13    日
                                    書記官
附錄本判決論罪之法律條文：
中華民國刑法第284條：
因過失傷害人者，處6月以下有期徒刑、拘役或5百元以下罰金，
致重傷者，處1年以下有期徒刑、拘役或5百元以下罰金。
從事業務之人，因業務上之過失傷害人者，處1 年以下有期徒刑
、拘役或1千元以下罰金，致重傷者，處3年以下有期徒刑、拘役
或2千元以下罰金。

司法院資訊處製作；財團法人民間司法改革基金會備份。
